臺灣臺北地方法院刑事判決　　　　　　　96年度易字第1231號
公　訴　人　臺灣臺北地方法院檢察署檢察官
被　　　告　乙○○
上列被告因詐欺案件，經檢察官提起公訴（96年度偵字第7171號
），本院判決如下：
    主  文
乙○○無罪。
    理  由
一、公訴意旨略以：被告乙○○預見將自己申請之行動電話門號
    提供他人使用，該門號極可能遭詐騙集團作為詐取金錢之用
    ，竟仍基於幫助他人詐欺之不確定故意，於不詳時、地，將
    其申辦之行動電話0000000000門號（下稱系爭門號），賣予
    姓名、年籍不詳之詐欺集團成員，嗣該詐欺集團於民國95年
    6月22日14時30分許，在網路上化名「寶寶」，以即時通訊
    方式，與告訴人丙○○在網路上聊天，進而以被告之上揭門
    號聯絡並邀約告訴人丙○○於同日21時30分許，在臺北市○○○路○段50號、長春路口見面，且以調查告訴人丙○○之
    身分為由，指示丙○○匯款新臺幣（下同）90元至他案被告
    黃昱軒（另由檢察官起訴，經本院審理中）所有合作金庫銀
    行永和分行（下稱合庫銀行）帳號第000000000000000000號
    帳戶內，告訴人丙○○不疑有他，於同日晚間11時4分，至
    臺北市○○○路○段50號、長春路口之自動櫃員機，如數匯
    款至上揭帳戶，惟化名「寶寶」之女子非但未赴約，且仍繼
    續以系爭門號聯絡丙○○繼續匯款，告訴人丙○○始悉受騙
    ，而報警尋線查獲，因認被告涉犯刑法第339條第3項、第1
    項、第30條之幫助詐欺取財未遂罪嫌（起訴書原論以刑法第
    339條第1項、第30條第1項之詐欺取財罪，檢察官於論告時
    變更為上開罪名）云云。
二、按犯罪事實應依證據認定之，無證據不得認定犯罪事實；不
    能證明被告犯罪者，應諭知無罪之判決，刑事訴訟法第154
    條第2項、第301條第1項分別定有明文。又認定不利於被告
    之事實須依積極證據，苟積極證據不足為不利於被告事實之
    認定時，即應為有利於被告之認定（最高法院30年台上字第
    816號判例參照），且認定犯罪事實所憑之證據，雖不以直
    接證據為限，間接證據亦包括在內；然而無論直接或間接證
    據，其為訴訟上之證明，須於通常一般之人均不致有所懷疑
    ，而得確信其為真實之程度者，始得據為有罪之認定（最高
    法院76年台上字第4986號判例意旨參照）。
三、按被告以外之人於審判外之言詞或書面陳述，除法律有規定
    者外，不得作為證據；又按被告以外之人於審判外之陳述，
    雖不符合同法第159條之1至第159條之4之規定，但經當事人
    於審判程序同意作為證據，法院審酌該言詞陳述或書面陳述
    作成時之情況，認為適當者，亦得為證據，當事人、代理人
    或辯護人於法院調查證據時，知有第159條第1項不得為證據
    之情形，而未於言詞辯論終結前聲明異議者，視為有前項之
    同意，刑事訴訟法第159條第1項、第159條之5分別定有明文
    。查證人即告訴人丙○○於警方詢問時所為之證詞（見臺灣
    臺北地方法院檢察署96年度偵字第1647號卷，下稱偵查卷，
    第7-8頁、第78頁），雖屬被告以外之人於審判外之陳述，
    惟被告於本院準備程序時並未爭執其證據能力（見本院卷第
    17 頁），且迄至言詞辯論終結前亦未再聲明異議，本院審
    酌上開證據資料製作時之情況，尚無違法不當之瑕疵，亦認
    為以之作為證據應屬適當，故揆諸前開規定，爰逕依刑事訴
    訟法第159條之5規定，認前揭證據資料均例外有證據能力，
    合先敘明。
四、公訴人認被告乙○○涉有上開侵占罪嫌，無非係以告訴人丙○○之指述、系爭門號之申請人資料、95年6月22日雙向通
    聯紀錄、自動櫃員機交易明細表、合庫銀行交易資料查詢單
    各1份等證據，認為被告確有申辦系爭門號，並將該門號交
    由詐欺告訴人犯罪集團作為幫助犯罪之工具之事實，且具有
    幫助詐欺之未必故意等為其主要論據。
五、訊據被告乙○○固坦承有申辦系爭門號，惟堅詞否認有何幫
    助詐欺犯行，辯稱伊所申辦之系爭門號是提供予當時與伊交
    往之甲○○使用，因甲○○積欠費用無法申請行動電話，為
    方便2人聯絡才申請給其使用，伊未曾使用過系爭門號，直
    至警方調查之際，甲○○現才告知伊系爭門號遺失，是伊並
    無幫助詐欺之故意等語。
六、經查，被告曾於95年5月9日申請系爭門號之事實，業經被告
    於本院審理時坦承不諱（見本院卷第17頁、第43頁反面），
    並有中華電信股份有限公司臺北北區營運處行動電話業務申
    請書在卷可稽（見96年度偵字第1647號偵查卷第84頁），應
    堪認定。另告訴人丙○○於95年6月22日23時4分許，依詐騙
    集團之指示，於臺北市○○○路○段50號、長春路口之自動
    櫃員機匯款90元至黃昱軒所有合作金庫銀行永和分行（下稱
    合庫銀行）帳號第000000000000000000號帳戶內等事實，業
    據證人即告訴人丙○○於警詢中證述明確（見96年度偵字第
    1647號偵查卷第7至8頁、第78頁），復有系爭門號之通聯調
    閱查詢單、合作金庫商業銀行永和分行95年7月4日合金永和
    字第0950003747號函暨黃昱軒開立儲蓄存款帳戶之開戶資料
    、身分證影本及存提資料明細各1份在卷可稽（見偵查卷第
    25至64頁、第70至77頁、第83至85頁），被告對此亦不爭執
    ，堪認屬實。
七、另被告辯稱，伊申辦系爭門號是因為其之前交往之男友甲○○無法申辦電話，兩人欲以此一門號互相聯絡，伊申請門號
    後，隨即交由甲○○使用，嗣伊母親收到通知後才知道該門
    號遭人盜用，經詢問甲○○，始知悉該門號已經遺失等語（
    見本院卷第17頁、第43頁反面），核與證人甲○○證稱，伊
    因積欠中華電信、亞太、和信、遠傳、臺灣大哥大等電訊公
    司電話費，無法申請行動電話，所以請被告申辦行動電話給
    伊使用，當時兩人仍在交往，但之後就分手了，彼此不常聯
    絡，在被告詢問伊之前，未曾向被告提及SIM卡遺失之情等
    語（見本院卷第44-45頁、第48頁）相符，堪可信為真實。
    公訴人雖以證人甲○○與被告曾經交往3年之久，應對證人
    甲○○之素行及品行知之甚詳，且明知甲○○無穩定工作，
    經濟狀況有困難，兩人感情不穩定，交往期間常分分合合，
    猶願代辦門號予甲○○使用，顯然應可預見該門號遭甲○○
    用以實行犯罪之可能，且此情形之發生不違背被告之本意，
    其主觀上應有幫助犯罪之未必故意云云（見臺灣臺北地方法
    院檢察署96年度蒞字第9043號檢察官論告書第2頁），然查
    ，證人甲○○雖證稱伊與被告交往3年，於系爭門號申辦時
    尚為男女朋友關係等語，惟竟於本院審理時證述伊已不記得
    與被告是何時分手的等語（見本院卷第47頁反面至第48頁）
    ，衡以系爭門號申辦迄今不過1年餘，證人甲○○竟對其與
    被告分手一事遺忘殆盡，再參以證人甲○○證稱伊有許多女
    朋友，分手之後不常與被告聯絡等語（見本院卷第48頁），
    可見證人甲○○與被告交往態度之一斑，因此被告供稱，伊
    與證人甲○○係自94年間開始交往，但是交往期間斷斷續續
    ，吵架後就分手，過一陣子又在一起等語（見本院卷第51頁
    ），應係可採。且衡以常情，男女間交往之際，無不盡力呈
    現其優良美善之一面，鮮有強調其有前科紀錄，甚至顯露其
    將有犯罪之傾向者，是縱證人甲○○於與被告交往時並無穩
    定工作，經濟狀況非佳，然僅以此遽認被告對於證人甲○○
    之品行、素行瞭解深刻，並可預見其有將所申辦之門號提供
    犯罪集團實行詐欺犯行之可能性云云，容屬速斷。且申辦預
    付卡門號所需花費不多，且有使用金額之限制，若證人甲○○確有使用電話之合理需求，正與甲○○有男女交往關係之
    被告同意申辦系爭門號供其使用，並不違事理之常，況縱證
    人甲○○確有將其持有之系爭門號交由詐欺集團實行犯罪行
    為，除非有彰顯炫耀犯罪成果之病態特殊情形，否則甚難期
    待其出賣系爭門號換取些微薄利益後，復告知被告此一不法
    行為，被告既將系爭門號交由證人甲○○使用，亦難得知甲○○處置該門號之後續狀況，因此被告辯稱不知系爭門號遭
    甲○○以外之其他人使用等情，尚非不可採信，則公訴人以
    被告能預見系爭門號可能遭犯罪集團持以詐騙他人金錢，而
    此亦不違反其本意云云，即無所據。
八、從而，被告否認有幫助詐欺取財之犯行，所辯非不足採，公
    訴人所提出之證據既無法證明被告有何幫助詐欺取財行為，
    則其訴訟上之證明尚未達到於通常一般之人均不致有所懷疑
    為真實之程度，無從使本院對於被告所涉之犯罪得有罪之確
    信，此外又查無其他積極證據足資證明被告有何公訴人所指
    犯行，故被告之犯罪即屬不能證明，揆諸前開法條判例之說
    明，依法自應諭知被告無罪之判決。
據上論斷，應依刑事訴訟法第301條第1項，判決如主文。
本案經檢察官蕭方舟到庭執行職務
中　　華　　民　　國　　96　　年　　8 　　月　　28　　日
　　　　　　　　　刑事第十庭  審判長法　官　吳秋宏
                                    法  官  姚念慈
                                    法  官  林柏泓
如不服本判決，應於判決送達後10日內，向本院提出上訴狀。
以上正本證明與原本無異。
  　　　　　　　　　　　　　  　　　書記官　柯貞如
中　　華　　民　　國　　96　　年　　8 　　月　　28　　日
